【裁判字號】    89,訴,354
【裁判日期】    891023
【裁判案由】    偽造文書等
【裁判全文】
臺灣雲林地方法院刑事判決                          八十九年度訴字第三五四號
    公  訴  人  臺灣雲林地方法院檢察署檢察官
    被      告  乙○○
右列被告因偽造文書等案件，經檢察官提起公訴（八十九年度偵字第三三三六號），
本院判決如左：
    主  文
乙○○行使偽造私文書，足以生損害於他人，處有期徒刑肆月。緩刑參年。
偽造之「甲○○」印章壹枚及郵政劃撥儲金特種匯票（票號Ｇ0000000號）背
面偽造之「甲○○」印文均沒收。
    事  實
一、乙○○係張登巡之父親，張登巡於民國（下同）八十三年九月十四日因病死亡，
    其所屬勞工保險投保單位豐泰企業股份有限公司於八十三年九月二十二日以張登
    巡之配偶甲○○為受益人，向勞工保險局提出申請張登巡死亡給付，經勞工保險
    局於八十三年十月四日核發死亡給付三十五個月計新台幣（下同）七十六萬六千
    五百元，並開具郵政劃撥儲金特種匯票（票號Ｇ0000000號、受款人為甲
    ○○）委託郵政儲金匯業局代為以掛號匯寄，而乙○○代收後非但未將此事告知
    甲○○，且於八十三年十月十四日在其雲林縣斗六市○○里○○路十四號住處，
    佯稱要戶口檢查，使甲○○信以為真而將其身分證正本交給乙○○，乙○○隨即
    在雲林縣斗六市委託某不知情之刻印業者，偽造「甲○○」之印章一枚後，乙○
    ○即意圖為自己不法之所有，持甲○○之身分證正本及上開偽造之「甲○○」印
    章前往斗六郵局，以代領人之身分申請兌領上開郵政劃撥儲金特種匯票，因乙○
    ○不識字，而委請不知情之承辦人洪碧珠在右開郵政劃撥儲金特種匯票背面，代
    為書寫乙○○及甲○○之國民身分證統一編號及住址，並蓋用乙○○之印章，另
    以上開偽造之「甲○○」印章蓋印在右開郵政劃撥儲金特種匯票背面，足以生損
    害於甲○○，乙○○並持右開背面蓋有偽造「甲○○」印章之郵政劃撥儲金特種
    匯票向洪碧珠行使，而使斗六郵局承辦人洪碧珠陷於錯誤，誤以為乙○○係經過
    甲○○之授權而前來兌領右開郵政劃撥儲金特種匯票，遂將七十六萬六千五百元
    兌付予乙○○，乙○○隨即將之存入其在斗六郵局所開立之郵政存簿儲金帳戶（
    帳號：000000－0）內。嗣甲○○於八十三年十月底向乙○○追問後，始
    得知上情。
二、案經被害人甲○○訴請臺灣雲林地方法院檢察署檢察官偵查起訴。
    理  由
一、右揭事實，業據被告乙○○於本院審理時坦承不諱，核與告訴人甲○○指訴之情
    節相符，並有勞工保險局八十九年六月十五日八九保給字第六Ｏ四三二五八號函
    、右開郵政劃撥儲金特種匯票正反面影印本、勞工保險給付申請書、勞工保險現
    金給付收據、張登巡之死亡診斷證明書各一紙，及被告乙○○之右開郵政存簿儲
    金簿影本一份附卷可稽。本件事證明確，被告乙○○之犯行堪以認定。
二、核被告乙○○所為，係犯刑法第二百十六條、第二百十條之行使偽造私文書罪及
    第三百三十九條第一項之詐欺取財罪。被告乙○○利用不知情之刻印業者偽造「
    甲○○」之印章，應成立偽造印章罪之間接正犯；被告乙○○復利用不知情之洪
    碧珠持上開偽造之「甲○○」印章蓋印在右開郵政劃撥儲金特種匯票背面，應成
    立偽造私文書罪之間接正犯。被告乙○○偽造「甲○○」之印章，進而持上開偽
    造之「甲○○」印章蓋印在右開郵政劃撥儲金特種匯票背面之行為，係偽造私文
    書之部分行為，不另論罪（最高法院四十四年度台上字第八六四號判例意旨參照
    ）。又被告乙○○偽造私文書後持以行使，其偽造之低度行為，應為行使之高度
    行為所吸收，只論以行使偽造私文書罪。再被告乙○○行使偽造私文書之行為，
    與其使斗六郵局承辦人洪碧珠陷於錯誤而交付七十六萬六千五百元之詐欺取財罪
    之間，有方法結果之牽連關係，為牽連犯，應依刑法第五十五條之規定，從一重
    之行使偽造私文書罪處斷。公訴人雖未就被告乙○○偽造印章及偽造印文之犯行
    提起公訴，然因此部分既係已起訴之偽造私文書罪之部分行為，依刑事訴訟法第
    二百六十七條公訴不可分原理，被告乙○○偽造印章及偽造印文之犯行，應為起
    訴效力所及，本院自得併予審酌。查被告乙○○現年六十八歲，其唯一兒子張登
    巡去世後留下四名子女嗷嗷待哺，告訴人甲○○於本院審理時既表示：伊先生張
    登巡去世後到伊於八十九年六月九日返回台南市娘家居住的期間內，伊與四名子
    女仍住在乙○○住處，雖係由伊在照顧四名子女，但生活費及撫養費均由乙○○
    支出，且伊返回台南市娘家居住後，四名子女仍住在乙○○住處，且生活費及撫
    養費均由乙○○支出，伊並沒有寄錢回去給四名子女等語，而告訴人甲○○之子
    女張郁雯、張楷浤及張瑞吟於偵查中均陳稱：我們現在與祖父母同住，平常之生
    活費用及三餐皆由祖父母支付及料理各等語，可見被告乙○○之所以為本件犯行
    之動機，無非欲取得其子張登巡之死亡給付，以便扶養張登巡之四名子女，則其
    犯罪情狀顯可憫恕，且被告乙○○已將七十六萬六千五百元返還予告訴人甲○○
    ，此有調解筆錄一份在卷足憑，告訴人甲○○於本院審理時亦當庭表示願意原諒
    被告乙○○，再參酌被告乙○○於犯後坦承犯行態度良好等一切情狀，量處如主
    文所示之刑，以資懲儆。查被告乙○○前未曾受有期徒刑以上刑之宣告，此有台
    灣雲林地方法院檢察署刑案資料查註紀錄表一紙在卷可稽，其犯罪後已深知悔悟
    ，本院認其經歷本件偵查、審理後，當益知警惕，應無再犯之虞，因認本件所宣
    告之刑，以暫不執行為適當，併予宣告緩刑三年，以勵來茲而啟自新。
三、公訴意旨另以：被告乙○○係持告訴人甲○○放在雲林縣斗六市○○里○○路十
    四號住處之印章，盜蓋在右開郵政劃撥儲金特種匯票背面，足以生損害於告訴人
    甲○○，因認被告乙○○所為，係犯刑法第二百十七條第二項之盜用印章罪嫌。
    經查：如前所述，被告乙○○於本院審理時既已自承：伊在右開郵政劃撥儲金特
    種匯票背面所蓋用之「甲○○」印章，係伊於八十三年十月十四日在雲林縣斗六
    市委託某不知情之刻印業者所偽造的等語，且告訴人甲○○亦指稱：在右開郵政
    劃撥儲金特種匯票背面所蓋用之「甲○○」印章，並非伊所有等語，是本件被告
    乙○○並未涉犯公訴人所起訴之盜用印章罪。然公訴意旨既認被告乙○○所為之
    盜用印章，與右揭成立犯罪之事實之間，有方法結果之牽連關係，為牽連犯，屬
    裁判上一罪，爰不另為無罪之諭知，併此敘明。
四、被告乙○○於本院審理時供稱：伊不知道右開偽造之「甲○○」印章目前在何處
    等語，既無證據能證明右開偽造之「甲○○」印章已經滅失，則右開偽造之「甲
    ○○」印章一枚及郵政劃撥儲金特種匯票（票號Ｇ0000000號）背面偽造
    之「甲○○」印文一枚，均應依刑法第二百十九條之規定宣告沒收。
據上論斷，應依刑事訴訟法第二百九十九條第一項前段，刑法第二百十六條、第二百
十條、第三百三十九條第一項、第五十五條、第七十四條第一款、第二百十九條、罰
金罰鍰提高準條例第一條前段，判決如主文。
本案經檢察官施添寶到庭執行職務。
中      華      民      國    八十九    年      十    月    二十三    日
                                         臺灣雲林地方法院刑事第二庭
                                             法  官  倪  彰  鴻
右正本證明與原本無異。
如不服本判決，應於判決送達後十日內向本院提出上訴狀( 應附繕本 )。
                                             書記官  李  松  坤
中      華      民      國    八十九    年      十    月    二十三    日
刑法第二百十七條
偽造印章、印文或署押，足以生損害於公眾或他人者，處三年以下有期徒刑。
盜用印章、印文或署押，足以生損害於公眾或他人者，亦同。
刑法第二百十六條
行使第二百十條至第二百十五條之文書者，依偽造、變造文書或登載不實事項或使登
載不實事項之規定處斷。
刑法第二百十條
偽造、變造私文書，足以生損害於公眾或他人者，處五年以下有期徒刑。
刑法第三百三十九條第一項
意圖為自己或第三人不法之所有，以詐術使人將本人或第三人之物交付者，處五年以
下有期徒刑、拘役或科或併科一千元以下罰金。


司法院資訊處製作；財團法人民間司法改革基金會備份。
